臺灣桃園地方法院民事判決
111年度國小上字第2號
上  訴  人  楊晉聲  
被  上訴人  臺灣桃園地方法院

法定代理人  李國增  
上列當事人間請求國家損害賠償事件，上訴人對於民國111年1 
月28日本院桃園簡易庭110年度桃國小字第4號第一審小額民事判
決提起上訴，本院判決如下：
    主  文
上訴駁回。
第二審訴訟費用新臺幣壹仟伍佰元由上訴人負擔。
    事實及理由
一、按對於小額程序之第一審裁判之上訴，非以其違背法令為理
    由，不得為之，民事訴訟法第436 之24條第2 項定有明文。
    本件上訴人提起上訴已具體指摘原判決違反強制執行法第16
    條、第18條、非訟事件法第51條、民事訴訟法第277條等規
    定及違反司法院院字第2776號解釋，堪認其提起上訴已具備
    前開合法要件，先予敘明。
二、上訴意旨略以：伊與訴外人即債務人曾永星間清償債務強制
    執行事件(本院107年度司執字第9356號，下稱系爭執行事件
    )，經被上訴人之民事執行處核發扣押命令，嗣曾永星向被
    上訴人聲明異議，主張於開始執行前曾經清償新臺幣（下同
    )8萬元，然該事由係執行名義成立之前所生，且曾永星片面
    主張曾清償伊8萬元，未提出任何證明，違反民事訴訟法第2
    77條規定，其異議理由不得提起異議之訴，詎被上訴人之民
    事執行處司法事務官竟未依非訟事件法第51條調查事實及必
    要之證據，即指示曾永星另行起訴，違反強制執行法第16條
    、第18條。其後被上訴人因曾永星提起債務人異議之訴而裁
    定停止執行，並在執行名義未經裁定宣告無效或廢棄前，撤
    銷系爭執行事件之執行程序，違反司法院院字第2776號解釋
    ，致伊受有8萬元之損害。為此，爰依法提起上訴，並聲明
    ：原判決廢棄。
三、按執行名義成立後，如有消滅或妨礙債權人請求之事由發生
    ，債務人得於強制執行程序終結前，向執行法院對債權人提
    起異議之訴；債務人或第三人就強制執行事件得提起異議之
    訴時，執行法院得指示其另行起訴，或諭知債權人，經其同
    意後，即由執行法院撤銷強制執行；強制執行程序開始後，
    除法律另有規定外，不停止執行。有回復原狀之聲請，或提
    起再審或異議之訴，或對於和解為繼續審判之請求，或提起
    宣告調解無效之訴、撤銷調解之訴，或對於許可強制執行之
    裁定提起抗告時，法院因必要情形或依聲請定相當並確實之
    擔保，得為停止強制執行之裁定，強制執行法第14條第1項
    、第16條、第18條分別定有明文。查：
（一）上訴人與曾永星間勞資爭議事件，前經新北市政府於105 
      年12月16日調解成立在案，曾永星同意給付上訴人積欠之
      工資12萬元，因逾期未給付，經本院於106年12月27日以1
      06 年度勞聲字第62號裁定（下稱系爭執行名義）准許強
      制執行，上訴人並持系爭執行名義向本院聲請對於曾永星
      之財產為強制執行（即系爭執行事件），嗣曾永星主張其
      業於106年1月24日清償原告8萬元而提起債務人異議之訴
      並聲請停止執行等情，經本院調閱系爭執行事件卷宗核閱
      屬實，堪信為真。觀諸曾永星主張其給付8萬元予上訴人
      之時間為106年1月24日，為系爭執行名義成立之後，自非
      依形式觀之即不得提起強制執行法第14條第1項之債務人
      異議之訴，至於上訴人主張曾永星未舉證證明已給付8萬
      元云云，不論是否屬實，均屬實體上權利義務之爭執，因
      強制執行程序為非訟程序，執行法院對實體上權利義務之
      爭執並無審認之權，本應由當事人另依民事訴訟程序謀求
      救濟，此即強制執行法第16條規定所由設，其時被上訴人
      所屬司法事務官自無依非訟事件法第51條規定就上開實體
      上權利義務之爭執進行任何調查之可能，是被上訴人所屬
      司法事務官依強制執行法第16條規定，指示曾永星得另行
      提起債務人異議之訴，於法並無不合。
（二）嗣曾永星向本院對上訴人提起債務人異議之訴，並聲請供
      擔保後停止執行，經本院裁定准予曾永星供擔保後得停止
      系爭執行事件之執行，亦核與強制執行法第18條第2 項規
      定相符；而該債務人異議之訴事件亦經本院以107年度桃
      簡字第421號判決系爭執行事件之強制執行程序於超過4萬
      1,000元部分應予撤銷，上訴人提起上訴後，兩造另於臺
      灣臺北地方法院（下稱臺北地院）107年店勞訴字第1號給
      付職業災害補償事件達成和解，並簽訂和解筆錄，上訴人
      於和解筆錄第4點同意撤回系爭執行事件強制執行之聲請
      ，且和解筆錄附表一載明曾永星已支付之款項包含「106
      年1月24日由被告曾永星交付，原告配偶呂秋涼代原告受
      領之8萬元」等語，可見上訴人與曾永星於臺北地院107年
      店勞訴字第1號給付職業災害補償事件中，亦就上開債務
      人異議之訴事件之爭議磋商並成立和解，和解內容則明揭
      曾永星已給付上訴人8萬元，是被上訴人所屬司法事務官
      其後裁定駁回上訴人對曾永星逾4萬1,000元之強制執行聲
      請，於法亦無違誤。至上訴人一再爭執其於106年1月24日
      受領之8萬元並非曾永星於系爭執行事件應給付之款項，
      而係上訴人因職業災害就醫期間應支付之部分醫療費用云
      云，此部分已屬爭執法院認定事實有誤，並非主張原審有
      何違背法令，本院依法毋庸審酌，附此敘明。
四、綜上所述，原判決並無上訴人所指違背法令之情形，上訴意
    旨指摘原判決不當，求予廢棄，為無理由，爰依民事訴訟法
    第436 條之29第2 款之規定，不經言詞辯論程序，逕予駁回
    其上訴。
五、末按法院為訴訟費用之裁判時，應確定其費用額，民事訴訟
    法第436 條之32第1 項準用第436 條之19第1 項定有明文。
    查本件上訴人應負擔之第二審訴訟費用確定為1,500 元，爰
    裁定如主文第2 項所示。
六、據上論結，本件上訴為無理由，依民事訴訟法第436 條之29
    第2 款、第436 條之32第1 項、第2 項、第449 條第1 項、
    第436 條之19第1 項、第78條，判決如主文。 
中　　華　　民　　國　　111 　年　　5 　　月　　19 　 日
                  民事第一庭  審判長法  官  林春長
                                    法  官  紀榮泰
                                    法  官  蕭淳尹
以上正本係照原本作成
本判決不得上訴。
中　　華　　民　　國　　111 　年　　5 　　月　　19　　日
                                    書記官　鄧文琦